【裁判字號】    98,重訴,279
【裁判日期】    981231
【裁判案由】    給付貨款
【裁判全文】
臺灣臺北地方法院民事判決             98年度重訴字第279號
原      告  攝影人數位影像製作股份有限公司
法定代理人  乙○○
訴訟代理人  高瑞錚律師
            陳在源律師
            張梅音律師
被      告  柏泓媒體股份有限公司
法定代理人  丙○○
訴訟代理人  蘇漢祥律師
上列當事人間給付貨款事件，本院於民國98年12月10日言詞辯論
終結，判決如下：
    主      文
被告應給付原告新臺幣仟貳佰柒拾貳萬元，及如附表「票面金
額」一欄所示各筆金額暨「利息起算日」欄所示各筆利息起算日
日起至清償日止，按年息百分之六計算之利息。
訴訟費用由被告負擔。
本判決於原告以新臺幣壹仟零玖拾壹萬元供擔保後，得假執行。
但被告得以新臺幣仟貳佰柒拾貳萬元為原告預供擔保，而免為
假執行。
    事實及理由
甲、程序方面
    按訴狀送達後，原告不得將原訴變更或追加，但擴張或減縮
    應受判決事項之聲明者，不在此限，民事訴訟法第255 條第
    1 項第3 款定有明文。本件原告起訴請求被告給付新臺幣（
    下同）3,272 萬元及自民國97年7 月31日起至清償日止，按
    年息5 ％計算之利息（見促字卷第1 頁）；嗣以書狀擴張聲
    明為請求被告給付3,272 萬元及如附表「票面金額」一欄所
    示各筆金額暨「利息起算日」欄所示各筆利息起算日日起至
    清償日止，按年息6 ％計算之利息（見本院卷第20至21頁）
    ，核原告所為請求金額之增加，應屬聲明之擴張，揆諸前開
    法條，要無不合，應予准許。
乙、實體方面
一、原告主張：被告自96年1 月至7 月間，陸續委託伊承攬車體
    廣告等工作，共積欠3,272 萬元，並簽發如附表所示11紙支
    票以為支付，詎屆期提示，竟陸續遭銀行以存款不足及被告
    為拒絕往來戶為由退票，迄未受清償，爰依承攬及票據法律
    關係請求被告如數給付本息等語。併聲明：(一)如主文第1 項
    所示。(二)願供擔保請准宣告假執行。
二、被告則以：原告之總經理甲○○前向伊之營運長丁○○表示
    免除系爭債務全部，兩造間全部債之關係即已消滅等語置辯
    。併聲明：(一)原告之訴及假執行之聲請均駁回。(二)如受不利
    判決，願供擔保請准宣告免假執行。
三、查：原告於96年1 月至7 月間，陸續向被告承攬車體廣告等
    工作，被告曾簽發如附表所示11紙支票支付報酬共3,272 萬
    元，惟各該支票經原告屆期陸續提示，因存款不足或列為拒
    絕往來戶等原因未獲付款等情，為兩造所不爭執（見本院卷
    第18頁反面），且有統一發票、系爭支票及退票理由書、臺
    灣票據交換所台票總字第0980009771號函為證（見本院卷第
    24 至32 頁、第57至70頁），堪信為真正。
四、原告主張被告自96年1 月至7 月間共積欠3,272 萬元承攬報
    酬，以如表所示各該支票為支付工具，詎屆期提示未獲付款
    ，爰依票據法律關係請求如數給付本息，惟為被告所否認，
    並以上揭情詞置辯，經查：
  (一)按支票為發票人委託銀錢業等金融機關付款之票據，支票之
    發票人，僅應依照支票文義擔保支票之支付，票據法第4 條
    及第126 條分別定有明文，又依同法第144 條準用第85條第
    1 項規定，支票經向付款人提示而不獲付款，為行使追索權
    之前提要件。本件被告簽發如附表所示支票11紙，嗣經屆期
    提示未獲兌付，為兩造所不爭執，且有如附表所示各該支票
    、退票理由單為證，則原告本於票據法律關係請求被告給付
    如附表所示各該支票之票款，自屬有據。
  (二)又債務免除係債權人向債務人免除其債務之單獨行為，於其
    免除之意思表示達到債務人時，即生免除效力，固無待於債
    務人之承諾或另與債務人為免除之協議（契約），然必以債
    權人有向債務人免除債務之意思表示為依歸（最高法院81年
    度台上字第2871號判決意旨參照）。且此項有利於債務人之
    事實，應由主張免除債務之一方負舉證責任。被告辯稱：原
    告之總經理甲○○向被告公司營運長丁○○表為免除系爭票
    據債務之意思，證人丁○○亦附和被告證述：「因我公司週
    轉不靈，故退票。經我與原告總經理甲○○協商，因雙方往
    來10多年，甲○○說只要退票金額在3 、4000萬以下，原告
    公司不會催討，也不會來要。這是在96、97年間多次如此表
    示，第1 次是在被告公司第1 次退票時，約97年6 月30日退
    票後在電話中表示。以後還陸續見面，也有談到」（見本院
    卷第52頁反面），惟為原告所否認，證人即原告公司總經理
    甲○○亦證述：「從未承諾不向被告追討票款，僅同意採取
    換票方式，同意延期清償，況其並無免除債務之權限，這要
    董事長才能作此決定」等語（見本院卷第53頁反面），雙方
    各執一詞，被告所辯，是否屬實，已非無疑；又被告並不否
    認系爭支票並非原告完成工作時所簽發，而係事後與原告換
    票而來（見本院卷第74頁正、反面），倘原告確有免除系爭
    債務之意，兩造焉有再以換票方式延期清償之必要；遑論原
    告復將系爭支票提示，進而訴請給付系爭票款，在在證明原
    告僅有同意延期清償而無免除債務之意，是被告上開辯解，
    尚難驟採。
五、綜上所述，原告本於票據法律關係請求被告給付3,270 萬元
    ，及如附表「票面金額」一欄所示各筆金額暨「利息起算日
    」欄所示各筆利息起算日起至清償日止，按年息6 ％計算之
    利息，為有理由，應予准許。又兩造均陳明願供擔保，請求
    宣告假執行或免於假執行，經核於法均無不合，爰酌定相當
    擔保金額准許之。
六、本件為判決之基礎已臻明確，兩造其餘之攻擊或防禦方法及
    證據，經本院斟酌後，認為均不足以影響本判決之結果，自
    無逐一詳予論駁之必要，併此敘明。
七、據上論結：原告之訴為有理由，依民事訴訟法第78條、第
    390 條第2 項、第392 條第2 項，判決如主文。
中    華    民    國    98    年    12    月    31    日
                  民事第五庭    法  官  胡宏文
以上正本係照原本作成
如對本判決上訴，須於判決送達後20日內向本院提出上訴狀
中    華    民    國    98    年    12    月    31    日
                                書記官  曾寶生

司法院資訊處製作；財團法人民間司法改革基金會備份。
